【裁判字號】    99,上易,152
【裁判日期】    990222
【裁判案由】    違反保護令
【裁判全文】
臺灣高等法院刑事判決                 99年度上易字第152號
上  訴  人  臺灣桃園地方法院檢察署檢察官
被      告  馬杰驊
上列上訴人因被告違反保護令案件，不服臺灣桃園地方法院98年
度簡上字第88 5號，中華民國98年10月29日第一審判決（聲請簡
易判決處刑案號：臺灣桃園地方法院檢察署98年度偵字第4944號
），提起上訴，本院判決如下：
    主  文
原判決撤銷，發回臺灣桃園地方法院。
    理  由
一、本件聲請簡易判決處刑意旨略以：被告馬杰驊與陳香妹係夫
    妻，2 人間具有家庭暴力防治法第3 條第1 款所定之家庭成
    員關係。馬杰驊曾於民國（下同）96年12月6 日經臺灣桃園
    地方法院依家庭暴力法第14條規定，以96年度家護字第1197
    號民事通常保護令裁定令馬杰驊不得直接或間接對於被害人
    陳香妹為騷擾、通話、通信之行為；馬杰驊應遠離被害人陳
    香妹工作場所至少100 公尺及馬杰驊應完成戒酒教育團體及
    認知教育團體之處置計畫，保護令之有效期間為1 年。詎馬
    杰驊於上開民事通常保護令裁定合法送達，並知悉該裁定內
    容後，自97年4 月12日起至同年11月1 日止，竟仍基於違反
    民事保護令之犯意，未依桃園縣政府衛生局之通知前往接受
    戒酒教育團體及認知教育輔導團體之處遇計畫，亦未與該局
    聯繫，致該處遇計畫無法完成，因而違反法院所為上開裁定
    ，因認馬杰驊涉有違反家庭暴力防治法第61條第1 款之違反
    保護令罪嫌等語。
二、原判決意旨略以：按依刑事訴訟法第253 條之3 第1 項規定
    「被告於緩起訴期間內，有(一)於期間內故意更犯有期徒刑以
    上刑之罪，經檢察官提起公訴者；(二)緩起訴前，因故意犯他
    罪，而在緩起訴期間內受有期徒刑以上刑之宣告者；(三)違背
    第253 條之2 第1 項各款之應遵守或履行事項等情形之一者
    ，檢察官得依職權或依告訴人之聲請撤銷原緩起訴之處分，
    繼續偵查或起訴」之反面解釋，足見檢察官欲提起公訴訴追
    已緩起訴處分之被告，除被告於緩起訴期間，有上引該條第
    1 項所列各款情形外，尚須先撤銷該緩起訴處分，始得以繼
    續偵查或起訴。惟查，本件被告就所犯之違反保護令罪，已
    獲檢察官諭知緩起訴處分，期間1 年，然檢察官並未檢具事
    證說明被告有何刑事訴訟法第253 條之3 第1 項各款之情事
    ，卷內亦查無任何撤銷緩起訴處分之書面或筆錄，是本件檢
    察官係在合法生效之緩起訴期間內，逕對被告聲請簡易判決
    處刑，核與前揭刑事訴訟法第253 條之3 第1 項規定有違，
    其起訴程序違背法律規定之程式甚明，爰依刑事訴訟法第
    303 條第1 款之規定，為不受理之判決。
三、按被告所犯為死刑、無期徒刑或最輕本刑3 年以上有期徒刑
    以外之罪，檢察官參酌刑法第57條所列事項及公共利益之維
    護，認以緩起訴為適當者，得定1 年以上3 年以下之緩起訴
    期間為緩起訴處分，刑事訴訟法第253-1 條固有明文規定。
    惟查：本件檢察官於98年5 月18日偵查中，雖有對被告告以
    緩起訴要旨，並詢問被告「是否願意接受緩起訴處分？」等
    語，經被告答稱「是」，檢察官又再詢問被告「若給予緩起
    訴，緩起訴條件是在緩起訴確定後8 個月內完成戒酒教育團
    體12週，每週至少2 小時，緩起訴期間為1 年，並遵守緩起
    訴應行注意事項，是否願意？」等語，再經被告答稱「是」
    ，檢察官另交付「緩起訴處分被告應行注意事項」，嗣被告
    於「緩起訴處分被告應行注意事項」（載有：「本人茲已詳
    閱緩起訴處分被告應行注意事項內容，完全瞭解應遵守或履
    行之事項，與相關法律及違背遵守或履行命令之法律效果，
    並同意充分配合及遵守或履行指定命令時自負前述相關責任
    」）書面上簽名（見偵查卷第39頁至第40頁）等情無誤。然
    觀諸檢察官於上開詢問被告是否願意接受緩起訴處分時，係
    告以「『若』給予緩起訴，緩起訴條件是在緩起訴確定後8
    個月內完成戒酒教育團體12週，每週至少2 小時，緩起訴期
    間為1 年，並遵守緩起訴應行注意事項，是否願意？」等語
    ，僅係以假設之語氣向被告探詢若給予緩起訴處分，是否願
    意遵守或履行緩起訴命令之事項，顯未以確定之語氣諭知緩
    起訴處分，且於偵訊後亦未做成緩起訴處分書送達予被告、
    告訴人或戒酒教育團體，則原判決逕認檢察官已准予被告緩
    起訴等情，自有可議。
三、再按提起公訴，應由檢察官向管轄法院提出起訴書為之，起
    訴書應記載被告之姓名、性別、年齡、職業、住所或居所或
    其他足資辨別之特徵，暨犯罪事實及證據並所犯法條，刑事
    訴訟法第264 條定有明文。本件第一審地方法院檢察官以該
    檢察署函片送審，函片內僅稱本檢察官偵查認為應行提起公
    訴，既未依上開規定就起訴書應行記載之事項分別記載，亦
    未另具起訴書一併附送，其起訴之程序，顯係違背規定（最
    高法院28年上字第1650號判例意旨可資參照），同樣地，檢
    察官依刑事訴訟法第252 條、第253 條、第253 條之1 、第
    253 條之3 、第254 條規定為不起訴、緩起訴或撤銷緩起訴
    或因其他法定理由為不起訴處分者，應製作處分書敘述其處
    分之理由。但處分前經告訴人或告發人同意者，處分書得僅
    記載處分之要旨。前項處分書，應以正本送達於告訴人、告
    發人、被告及辯護人。緩起訴處分書，並應送達與遵守或履
    行行為有關之被害人、機關、團體或社區。前項送達，自書
    記官接受處分書原本之日起，不得逾5 日，刑事訴訟法第25
    5 條亦有明文規定。準此，原則上檢察官所為之不起訴處分
    、緩起訴處分或撤銷緩起訴處分者，均須製作處分書敘明其
    處分之理由，除非檢察官為上開處分前，已經告訴人或告發
    人同意而無須於處分書上敘明處分之理由，但仍應於處分書
    上記載處分之要旨，且上開處分書，應以正本送達於告訴人
    、告發人、被告及辯護人，其中緩起訴處分書，並應送達與
    遵守或履行行為有關之被害人、機關、團體或社區，此涉及
    緩起訴處分是否合乎法律程式、告訴人得否依刑事訴訟法第
    256 條之規定聲請再議（按刑事訴訟法第256 條第1 項前段
    ：告訴人接受不起訴或緩起訴處分書後，得於7 日內以書狀
    敘述不服之理由，經原檢察官向直接上級法院檢察署檢察長
    或檢察總長聲請再議），或各機關、團體或社區如何配合緩
    起訴事項之執行等情，是檢察官為緩起訴處分，是否無須以
    書面方式為之，若僅以口頭諭知緩起訴處分，告訴人如何行
    使再議權，各機關、團體或社區如何配合緩起訴事項之執行
    ，均非無再予研求之餘地。
四、綜上所述，檢察官上訴意旨，據此指摘原判決為不受理判決
    為不當，自非全無理由，原判決既有前揭可議之處，為顧及
    被告之審級利益，自應由本院將原判決予以撤銷改判，並發
    回原審法院更為適法之判決，且不經言詞辯論為之。
據上論斷，應依刑事訴訟法第369 條第1 項但書、第372 條，判
決如主文。
中    華    民    國    99    年    2     月    22    日
                  刑事第十四庭審判長法  官  陳志洋
                                    法  官  梁耀鑌
                                    法  官  謝靜恒
以上正本證明與原本無異。
不得上訴。
                                    書記官  陳珮茹
中    華    民    國    99    年    2     月    22    日

司法院資訊處製作；財團法人民間司法改革基金會備份。
